【裁判字號】    99,審附民,112
【裁判日期】    990712
【裁判案由】    恐嚇等
【裁判全文】
臺灣高雄地方法院刑事附帶民事訴訟判決
原     告   乙○○
訴訟代理人  利美利律師
被      告  甲○○
            丙○○
上列被告因恐嚇等案件（本院99年度審易字第928 號），經原告
提起附帶民事訴訟，請求損害賠償，本院判決如下：
    主      文
被告甲○○應給付原告新臺幣貳萬元，及自民國九十九年四月二
日起至清償日止按年息百分之五計算之利息。
被告丙○○應給付原告新臺幣伍仟元，及自民國九十九年四月二
日起至清償日止按年息百分之五計算之利息。
被告甲○○、丙○○應將如附件一所示「道歉啟事」內容以Ｂ４
規格紙張刊登於高雄市○○區○○路八號「京城天下大廈」公佈
欄三十日。
原告其餘之訴駁回。
本判決第一、二項得假執行。但甲○○如以新臺幣貳萬元、丙○○以新臺幣伍仟元為原告預供擔保後，得免為假執行。
原告其餘假執行之聲請駁回。
    事實及理由
一、原告起訴主張：被告甲○○與丙○○為母女關係，與原告均
    為「京城天下大廈」14樓之住戶，且為鄰居關係，兩造因出
    入通道問題而相處不睦。被告甲○○於民國98年1 月31日下
    午4 時許，在「京城天下大廈」14樓電梯口，以「有夠垃圾
    的啦！真的有夠垃圾的呢！」等語辱罵原告後，在「京城天
    下大廈」1 樓大廳管理員櫃臺前，以「幹妳祖母！妳啥小啊
    ！醜雞巴啊妳！安奈幹呢！找不到男人來幹妳啊！」、「醜
    女人耶！醜雞雞，還囂張那個樣子！‧‧醜女在囂張什麼」
    等語辱罵原告，並以「你找男人怎樣來，我沒說過妳呢！我
    看妳要找5 個、10個要怎樣用‧‧」等具體指摘足以毀損名
    譽之事項誹謗原告，復以「如果讓我抓狂起來，就不是這樣
    子囉！我不管妳多少人，妳校長啥小！恁爸照樣把妳罵死呢
    」、「我告訴妳要怎麼樣都可以，我告訴妳呢，我怎麼樣都
    可以配妳，啊是妳比較吃虧還是我比較吃虧！我看了我沒關
    係，我什麼事情都做的出來，我可以到妳學校爬上妳背上！
    妳再給我試試看！」、「我跟妳說，要打，我就要打妳」、
    「妳就不要讓我氣起來就對了，我什麼事情我都敢做」等語
    恐嚇原告；原告丙○○於同日，除以英語「I will fuck yo
    u ，shut the fuck up」、「fuck you」，並以比中指方式
    辱罵原告外，更曾衝至「京城天下大廈」14樓電梯口，作勢
    毆打原告，致使原告感到名譽受損，且心生恐懼，精神遭受
    莫大創傷，爰依民法第184 條第1 項、第195 條第1 項之規
    定，請求被告2 人各賠償慰撫金新臺幣（下同）50萬元，並
    刊登如附件二所示之道歉啟事等語。並求為判決：(一)被告甲○○應給付原告50萬元及自起訴狀繕本送達之翌日即99年4
    月2 日起至清償日止按年息5%計算之利息。(二)被告丙○○應
    給付原告50萬元及自起訴狀繕本送達之翌日即99年4 月2 日
    起至清償日止按年息5%計算之利息。(三)被告甲○○、丙○○
    應將如附件二所示之「道歉啟事」，以B4規格紙張刊登於高
    雄市○○區○○路八號「京城天下大廈」公佈欄30日。
二、被告甲○○、丙○○則以：被告甲○○並未衝至電梯口作勢
    毆打原告外，除此以外，被告2 人確曾於原告主張之時間、
    地點，對於原告為公然侮辱與恐嚇行為，被告2 人均願意登
    報道歉，但道歉內容應以法院刑事判決認定之犯罪事實為準
    ，也願賠償原告精神慰撫金，但原告請求金額過高等語置辯
    。並求為判決：原告之訴均駁回。
三、按附帶民事訴訟之判決，應以刑事訴訟判決所認定之事實為
    據，刑事訴訟法第500 條前段定有明文。至刑事訴訟諭知無
    罪之判決，或實質上為無罪，僅因屬裁判上一罪，而不另為
    無罪之諭知者，倘刑事法院未經聲請，即將該附帶民事訴訟
    以裁定移送於民事庭時，其訴為不合法，受移送之民事庭應
    以裁定駁回之（最高法院93年度台抗字第656 號民事裁定意
    旨參照），是刑事判決中就檢察官起訴而屬裁判上一罪之部
    分事實，不另為無罪之諭知，實質上與論知無罪有同一之效
    力，若未經原告之聲請，刑事法院仍應將該部分之訴，逕以
    判決駁回之。原告主張被告甲○○、丙○○為母女關係，均
    為位於高雄市○○區○○路8 號「京城天下大廈」之住戶，
    而與居住在該大廈14樓之1 之原告為鄰居，兩造曾因通道問
    題而相處不睦，原告於98年1 月31日下午4 時許，持攝影機
    外出，經過被告甲○○與丙○○位於該大廈14樓之7 住處門
    口，被告甲○○懷疑原告朝其住宅內攝影而侵害其與家人隱
    私，而與原告發生口角爭執，俟原告準備離開現場，進入該
    大廈14樓之電梯時，被告丙○○從其與被告甲○○之上開住
    處追出，在該大廈14樓電梯門口，公然以英語「I will fuc
    k you ，shut the fuck up」等語，並朝原告比出中指之舉
    動，侮辱原告。原告搭乘電梯下樓至「京城天下大廈」1 樓
    大廳時，被告丙○○在該大廈1 樓大廳管理員櫃臺前，接續
    以英語「fuck you」辱罵原告，被告甲○○則以「幹妳祖母
    ！妳啥小啊！醜雞巴啊妳！安奈幹呢！找不到男人來幹妳啊
    ！」、「醜女人耶！醜雞雞，還囂張那個樣子！‧‧醜女在
    囂張什麼」、「妳校長啥小」等語辱罵原告，同時並以「我
    告訴妳要怎麼樣都可以，我告訴妳呢，我怎麼樣都可以配妳
    ，啊是妳比較吃虧還是我比較吃虧！我看了我沒關係，我什
    麼事情都做的出來，我可以到妳學校爬上妳背上！妳再給我
    試試看！」、「我跟妳說，要打，我就要打妳」、「妳就不
    要讓我氣起來就對了，我什麼事情我都敢做」等以加害身體
    之言語，恐嚇原告，使原告心生畏懼，而侵害原告名譽與人
    格權一節，業經本院以99年度審易字第928 號判處被告甲○○拘役30日以及判處被告丙○○罰金5 千元在案，堪認原告
    此部分之主張為真實。至於原告主張被告甲○○尚曾以「有
    夠垃圾的啦！真的有夠垃圾的呢！」等語辱罵原告，並以「
    妳找男人怎樣來，我沒說過妳呢！我看妳要找5 個、10個要
    怎樣用」等語誹謗原告，以及向原告恫稱：「如果讓我抓狂
    起來，就不是這樣子囉！我不管妳多少人，妳校長啥小！恁
    爸照樣把妳罵死呢」等語恐嚇原告，而被告丙○○則曾衝至
    「京城天下大廈」14樓電梯口，以作勢毆打之舉動，恐嚇原
    告等部分，業經本院以無積極證據證明被告丙○○曾向原告
    作勢毆打，而被告甲○○上開所為言論，係在屋內而非公開
    場合，且屬被告甲○○個人之主觀評價而不構成公然侮辱罪
    ，且未指摘具體之事實，以及不屬以加害生命、身體、財產
    事由之通知，而就此等部分均不另為無罪之諭知在案，參照
    前揭說明，原告此部分之主張，即難認有理由，而應予駁回
    。
四、本件爭點在於：(一)原告請求被告甲○○、丙○○各賠償精神
    慰撫金50萬元，是否過高？(二)被告甲○○、丙○○分別以上
    開言語、舉動侮辱、恐嚇原告，致侵害原告名譽與人格權，
    是否有以刊登道歉啟事之方式，回復名譽之必要？原告請求
    將附件二所示之「道歉啟事」，以B4規格紙張刊登於高雄市
    ○○區○○路八號「京城天下大廈」公佈欄30日，是否適當
    ？
  (一)原告請求被告甲○○、丙○○各賠償精神慰撫金50萬元，是
    否過高？
  1.按因故意或過失，不法侵害他人之權利者，負損害賠償責任
    ；不法侵害他人之身體、健康、名譽、自由、信用、隱私、
    貞操，或不法侵害其他人格法益而情節重大者，被害人雖非
    財產上之損害，亦得請求賠償相當之金額，民法第184 條第
    1 項前段、同法195 條第1 項前段分別定有明文。次按，慰
    藉金之賠償須以人格權遭遇侵害，使精神上受有痛苦為必要
    ，其核給之標準固與財產上損害之計算不同，然非不可斟酌
    雙方身分資力與加害程度，及其他各種情形核定相當之數額
    ，最高法院51年臺上字第223 號著有判例可資參照。
  2.經查：原告最高學歷為臺中教育大學畢業，現任職於高雄市
    前金國民小學，每月薪資約6 萬多元，除位於高雄市○○區
    ○○路8 號14樓之1 區分所有建物與坐落之基地外，即無其
    他不動產，持有約10家公司之股票，存款約300 萬元，並有
    86年之裕隆廠牌汽車1 輛，債務則有房屋貸款約250 萬元，
    無扶養親屬；被告甲○○最高學歷為護校畢業，現為家庭主
    婦，除位於高雄市○○區○○路8 號14樓之7 區分所有建物
    與坐落之基地外，即無其他不動產，持有約28家公司之股票
    ，存款約60萬元，並有87年份之汽車1 輛，而無任何負債；
    被告丙○○最高學歷為美國洛杉磯大學畢業，現仍在學而無
    工作，持有約28家公司之股票，此外，即無其他不動產或動
    產，無負債，亦無扶養親屬等情，為兩造所不爭執，並有兩
    造之稅務電子閘門財產所得調件明細表、土地所有權狀、建
    物所有權狀、群益證券股份有限公司庫存餘額表等資料附卷
    可稽，本院斟酌被告2 人因與原告相處不睦，未思尋理性溝
    通方式解決，竟率而以粗鄙言語辱罵，被告甲○○更以要脅
    原告身體安全之言語恐嚇原告，造成原告身心不堪，固有不
    該，然斟酌本件被告2 人係懷疑原告持攝影機朝自己住宅拍
    攝，而涉及侵犯隱私，以致情緒失控，此觀原告當日確曾持
    有攝影機，且攝影機開啟後，原先畫面模糊，嗣對焦後朝身
    穿浴袍之被告甲○○拍攝，此經本院刑事審判中勘驗原告提
    出之攝影光碟無誤，是被告2 人懷疑原告持攝影機朝其等屋
    內拍攝，具有合理懷疑，而住宅乃個人之避風港，具有高度
    隱密性，本不容許任何人，未經許可朝其內部拍攝，原告行
    為，引起被告2 人不滿，進而發生激烈爭執，始衍生本件侵
    權行為，被告2 人之侵害名譽言語與舉動，以及被告甲○○
    所為之恐嚇言語，顯係一時情緒失控所致，侵害情節，應非
    嚴重，以及兩造之經濟狀況，均屬寬裕，被告甲○○、丙○○均無工作收入，以及兩造之社會、經濟地位等一切情形，
    認原告請求被告甲○○賠償之精神慰撫金數額以2 萬元為適
    當，被告請求被告丙○○賠償之精神慰撫金數額以5 千元為
    適當。原告主張被告2 人應各賠償精神慰撫金50萬，自屬過
    高，而無可採。
  (二)被告甲○○、丙○○分別以上開言語、舉動侮辱、恐嚇原告
    ，致侵害原告名譽與人格權，是否有以刊登道歉啟事之方式
    ，回復名譽之必要？原告請求將附件二所示之「道歉啟事」
    ，以B4規格紙張刊登於高雄市○○區○○路八號「京城天下
    大廈」公佈欄30日，是否適當？
  1.按不法侵害他人之名譽，被害人得請求回復名譽之適當處分
    ，民法第195 條第1 項後段定有明文。所謂回復名譽之適當
    處分，並無一定限制，係指該處分在客觀上足以回復被害人
    之名譽且屬必要者而言。
  2.經查：被告2 人對以言語或舉動辱罵原告之地點，分別係在
    「京城天下大廈」14樓電梯口，以及該大廈1 樓大廳管理員
    櫃臺前，其中在「京城天下大廈」1 樓大廳管理員櫃臺前發
    生之侮辱與恐嚇行為，在場人員，除兩造外，尚有該大廈管
    理委員會主任委員與其他人士，此有「京城天下大廈」14樓
    電梯監視錄影翻拍照片8 張，以及該大廈1 樓大廳管理員櫃
    臺前監視錄影翻拍照片7 張附於臺灣高雄地方法院檢察署98
    年度他字第5650號偵查卷第93頁至第100 頁可證，足認被告
    2 人為侵害原告名譽之行為時，均具有一定之公然性，且被
    告2 人在不特定人得以共見共聞場合，分別以「fuck you」
    、「幹妳祖母」、「啥小」、「醜雞巴」、「安奈幹」、「
    找不到男人來幹妳」、「醜女人耶！醜雞雞」等粗鄙言語羞
    辱原告，衡情會造成原告心理之創傷，而有回復名譽之必要
    ，並斟酌被告2 人侵害原告名譽之地點，係在「京城天下大
    廈」內，則原告要求被告2 人在大廈公佈欄刊登道歉啟事，
    因具有澄清事實之功能，並使在公然場合遭侵害名譽之原告
    ，得在同樣公然場合接受被告2 人道歉之平等對待功能，以
    撫平名譽受侵害者之心理創傷，並未逾越必要之範圍，且原
    告要求刊登如附件二所示之道歉內容，除有關恐嚇原告部分
    用詞，應非屬侵害名譽之範疇，其餘用詞，均屬中性，並未
    刻意貶損被告，且以B4規格紙張刊登於「京城天下大廈」公
    告欄30日，亦屬適當，本院因認原告請求被告2 人在「京城
    天下大廈」公告欄以B4規格紙張刊登道歉啟事30日，作為原
    告回復名譽之方法，確有必要。僅因附件二所示之記載內容
    ，有將不屬回復名譽範疇之恐嚇行為納入，尚有未洽，原告
    請求將被告甲○○恐嚇原告之行為，亦刊登道歉啟事，自難
    認適當，本院因而認將附件二所示道歉啟事有關於「恐嚇廖
    小姐」字樣刪除，僅刊登如附件一所示之道歉啟事，即已足
    夠，逾此範圍之請求，尚屬無據。
五、綜上所述，原告依民法第184 條第1 項前段、第195 條第1
    項之侵權行為法律關係，請求被告甲○○給付精神慰撫金2
    萬元、被告丙○○給付精神慰撫金5 千元，以及均自起訴狀
    繕本送達之翌日即99年4 月2 日起算之法定遲延利息，以及
    將如附件一所示「道歉啟事」內容以B4規格紙張刊登於「京
    城天下大廈」公佈欄30日部分，均有理由，應予准許，逾此
    範圍內之請求，均無理由，應予駁回。
六、本判決第1 項、第2 項所命給付之金額未逾50萬元，依民事
    訴訟法第389 條第1 項第5 款之規定，本院應依職權宣告假
    執行，原告就上開部分所為假執行之聲請，僅促使本院為職
    權之發動，併此敘明；並依職權酌定相當擔保金額，准予被
    告甲○○、丙○○免予假執行。至本判決第3 項關於登報道
    歉部分，因回復名譽屬非財產權訴訟，而依民事訴訟法第39
    0 條第1 項之規定，宣告假執行之判決，僅限於財產權之訴
    訟，故此部分非財產上之給付，自非宣告假執行之範圍。另
    原告敗訴部分，其假執行之聲請即無所附麗，應併予駁回。
七、據上論結，本件原告之訴為一部有理由，一部無理由，應依
    刑事訴訟法第502 條第1 項、第2 項、第491 條第10款，民
    事訴訟法第389 條第1 項第5 款、第392 條第2 項，判決如
    主文。
中    華    民    國    99    年    7     月    12    日
                  刑事第十庭  法  官  高增泓
以上正本證明與原本無異。
本判決非對於刑事訴訟之判決有上訴時不得上訴。如不服本判決
應於收受本判決後10日內向本院提出上訴書狀，並應敘述具體理
由，如未敘述上訴理由者，應於上訴期間屆滿後20 日 內補提理
由書狀於本院（均須按他造當事人之人數附繕本）「切勿逕送上
級法院」。
中    華    民    國    99    年    7     月    12    日
                              書記官  王淑娟
附件一：
 ┌───────────────────────┐
 │ 道歉啟事                                     │
 │ 本人甲○○、丙○○坦承確實犯有臺灣高雄地方法 │
 │ 院99年度審易字第928 號刑事判決所示妨害乙○○ │
 │ 小姐名譽之犯行，本人等對於詆毀乙○○小姐之人 │
 │ 格尊嚴已深切反省，亦深感後悔，承諾錯誤，特此 │
 │ 願向乙○○小姐致上最高之歉意，盼乙○○小姐不 │
 │ 計前嫌，能原諒本人等，毋任感禱。             │
 │                       道歉人：甲○○、丙○○ │
 └───────────────────────┘
附件二：
 ┌───────────────────────┐
 │ 道歉啟事                                     │
 │ 本人甲○○、丙○○坦承確實犯有臺灣高雄地方法 │
 │ 院99年度審易字第928 號刑事判決所示妨害乙○○ │
 │ 小姐名譽及恐嚇廖小姐之犯行，本人等對於詆毀廖 │
 │ 敏娟小姐之人格尊嚴已深切反省，亦深感後悔，承 │
 │ 諾錯誤，特此願向乙○○小姐致上最高之歉意，盼 │
 │ 乙○○小姐不計前嫌，能原諒本人等，毋任感禱。 │
 │                       道歉人：甲○○、丙○○ │
 └───────────────────────┘

司法院資訊處製作；財團法人民間司法改革基金會備份。
